臺灣臺南地方法院民事判決　　　　　　　92年度訴字第1585號
原　　　告　沈晏羽即沈怡君即聖家教養院
訴訟代理人　林聯輝律師
複代理人　　黃昭雄律師
　　　　　　徐朝琴律師
被　　　告　高源開發空調機電有限公司
法定代理人　甲○○
訴訟代理人　乙○○
上列當事人間請求返還價款事件，經本院於民國94年7月28日言
詞辯論終結，判決如下：
　　主　　　文
原告之訴及其假執行之聲請均駁回。
訴訟費用由原告負擔。
　　事　　　實
甲、原告方面：
  一、聲明：被告應給付原告新台幣（下同）0000000元，及自
      民國（下同）92年9月18日起至清償日止，按年利率百分
      之五計算之利息，並願供擔保請准宣告假執行。
  二、陳述：
    （一）兩造於91年5月6日訂立空調工程（含機器設備及安裝
          工程）買賣契約，嗣又有追加部分工程，總價款約定
          為0000000元，被告依約有提供無瑕疵之機器設備與
          安裝及於安裝試車完成後交付原告使用之義務，然原
          告雖已給付買賣價金0000000元予被告收受，被告卻
          迄今仍無法試車完成交付原告使用，原告遂於92年5
          月26日以第０九三七號郵局存證信函，限期催請被告
          於92年5月31日前安裝無瑕疵之機器設備，並試車完
          成交付原告使用，詎被告竟推諉卸責，毫無履約之誠
          意，原告因見被告無意補正無瑕疵之給付，只得另行
          委請他人於各樓層安裝廂型冷氣，復於92年9月16日
          以律師函向被告表示解除該買賣契約，並請求被告返
          還價金，被告已於92年9月17日收受該律師函，則原
          告自得依據不完全給付之法律關係主張解除契約，並
          訴請被告返還所收受之買賣價金0000000元，並加給
          自收受解約函翌日（即自92年9月18日）起至清償日
          止，按年利率百分之五計算之法定遲延利息。
    （二）被告為不完全給付，且可歸責於被告，被告即應負債
          務不履行之責任：
          (1)兩造所訂空調工程（機器設備及安裝工程）買賣契
            約，僅約定「水冷式冰水主機」為「中古機」而已
            ，其他機器設備，應均為新品，才符合契約約定。
            詎被告所安裝之機器設備，經鑑定結果竟有「冷媒
            不足」、「膨脹閥過熱度調整不良」、「膨脹閥故
            障」、「乾燥過濾器堵塞」、「壓縮機械磨損」、
            「氣門、活塞、連桿或軸承故障，造成卡死」、「
            冷媒流速不足而失油，油差壓開關不良」、「不正
            確的潤滑油」、「NFB不良」、「電磁開關接觸不
            良」、「供電電源不正確」、「高壓開關設定不正
            確，或是高壓開關故障，而無法保護壓縮機使其停
            止運轉」等等重大瑕疵。況查「水冷式冰水主機」
            雖約定為「中古機」，但應為「可運用」者，不應
            有如前所列載之重大瑕疵百出，幾乎等於「廢品」
            或「故障品」，根本不能使用。甚至古老至十多年
            前即81年1月所製造，其壓縮機仍使用低頻率往復
            式，噪音大到不易為人所接受之舊品。是被告自不
            應以契約中有一項「中古機」之約定，就完全推卸
            其債務不履行之責任。
          (2)至於「冷卻水塔散熱不良」，雖亦為冰水主機損壞
            可能之原由之一，惟並非主要原由。況查原告所以
            斥資加蓋鐵皮屋，實係被告認為因主機暴露在外，
            下雨導致機器壞掉，始要求原告加蓋鐵皮屋，詎加
            蓋鐵皮屋後仍發生故障，被告才又翻口改稱係因鐵
            皮屋影響主機散熱，原告乃又花工資將鐵皮屋拆除
            ，關此有收據可資為証，故責任亦在被告。
          (3)系爭設備之所以嚴重漏水（被告於其存証信函，亦
            自承係水犯），確為被告裝置排水管斜度不夠所致
            ，亦為被告所自認（見93年7月30日勘驗筆錄），
            是原告亦得請求此部分之損害賠償。
          (4)被告之給付，確實為瑕疵給付，即系爭買賣標的確
            有瑕疵，並有漏水，且已損壞不能使用，此不僅有
            原告92年12 月17日準備書狀後附被告之存証信函
            內容之陳述，及鈞院93年7月30日勘驗筆錄暨台灣
            省冷凍空調技師公會之鑑定報告可參，足証明為真
            實。
          (5)被告雖辯稱原告從未聲明系爭產品有瑕疵云云，惟
            查，此顯與被告回覆予原告存證信函中所述情節相
            互矛盾，自無足採。
    （三）被告雖主張造成損壞之原因係不可歸責於伊，惟查：
          (1)依據最高法院77年台上字第1989號判決、82年台上
            字第267號判決及王澤鑑教授之見解，均認為：「
            如債務人抗辯不完全給付係因不可歸責於債務人之
            事由所致者，則應由債務人負舉証責任」，然被告
            所為主張僅是空口白話，藉詞推諉，迄無法舉証以
            實其說。
          (2)依據鑑定報告書所載鑑定結果，本件依據現場查看
            及歸納壓縮機馬達燒壞最可能原因為：「冷卻塔
            散熱不良‧‧‧」：關此部分，確因被告當時認為
            主機暴露在外，下雨會導致機器壞掉，始要求原告
            加裝鐵皮屋，否則原告何須花費鉅資僱工興建？
            「冷卻水溫過高，使得壓縮機馬達冷卻不足而燒壞
            」：關此部分，顯見係被告之設備不良問題。「
            高壓開關設定不正確或是故障，使得壓縮機無法受
            其保護而導致馬達燒毀」：關此部分，亦顯見係可
            歸責於被告之給付內容。「冰水主機為舊貨，已
            使用多年」：關此部分，亦顯見係被告所提供之中
            古機所產生之問題。
          (3)依上証據所示，被告不僅無法舉証係不可歸責之一
            方，且不論係依鑑定報告書記載之損壞原因內容，
            或逕依鑑定報告書上記載之鑑定結果觀之，無論最
            可能原因為何，均直指被告係可歸責之一方，要無
            疑義。
    （四）關於系爭工程總價究為原告主張之0000000元，抑或
          被告主張之0000000元之爭點部分：按除原訂契約內
          容及價金外，兩造同意追加工程之價金為三十三萬元
          ，惟就被告所主張尚應多出二十四萬五千元之追加工
          程部分，原告否認之，就此被告主張有利於己之事實
          ，應舉証以實其說。
    （五）關於系爭工程暨機器設備之瑕疵，是否可歸責於被告
          之爭點部分：請參酌卷附台灣省冷凍空調技師工會之
          鑑定報告、設備漏水照片，以及92年5月26日第0937
          號存証信函、92年9月17日律師函，可知系爭機器設
          備確有故障不能安全運轉之情形，且非可歸責於原告
          之事由所致。準此，被告未依債之本旨為履行，給付
          有瑕疵之物，為可歸責之一方，故其給付應屬不完全
          給付之債務不履行。
  三、證據：提出契約書一份、工程估價單一份、相片四張、存
      證信函暨回執各一份、發票一份、律師函暨回執各一份、
      被告回函一份、鐵厝工程報價單兩份等為證，並聲請履勘
      現場及囑託鑑定系爭空調設備有無瑕疵？是否可歸責於被
      告所致？
乙、被告方面：
  一、聲明：原告之訴駁回。
  二、陳述：
    （一）被告雖然確實有與原告簽訂系爭「空調工程」買賣契
          約，但系爭產品早於91年5月28日即已完工試車交予
          原告使用，並蒙原告於91年12月23日開具尾款支票（
          到期日為92年2月28日，面額218000元）一紙清償尾
          款，如果被告交付機器設備尚未試車，原告豈願支付
          巨額貨款而不計較產品瑕疵問題？原告豈有開具尾款
          支票之理？又原告主張被告交付瑕疵設備之修理費僅
          為二十萬元，而原告尚欠被告一百多萬元尚未清償，
          即使必須扣除該二十萬元修理費用，原告仍積欠被告
          一百多萬元，原告有何理由主張解約並請求返還買賣
          價款？
    （二）原告與被告交易工程總價款為0000000元，原告支付
          之訂金及應付票據亦為0000000元，工程款與應收款
          數額分毫不差，何況該工程已於91年12月23日驗收完
          畢後，原告即開具票號為EC157633號之尾款支票（到
          期日為92年2月28日，面額218000元）付清尾款，而
          自驗收日起至92年5月25日原告發出存證信函聲明產
          品有瑕疵時止，業已長達五個月之久，在此五個月期
          間，原告從未聲明系爭產品有瑕疵，更何況該期間原
          告簽發予被告之期票分別有六次屆期延期換票及退票
          之接觸，原告於延期換票及退票時，為何不主張產品
          有瑕疵？而要等到92年4月份支票拒絕往來後，才在
          92年5月25日以存證信函聲明系爭產品有瑕疵，並藉
          此主張解除買賣契約？查原告自九十一年間就有財務
          不穩之狀況（以其使用支票之狀況，已有跡可尋），
          足見原告係因財務困難以致週轉不靈，遂捏造產品瑕
          疵之不實理由，藉以圖賴支付票款。
    （三）按當事人互相表示意思一致者，無論其為明示或默示
          ，契約即為成立，民法第153條訂有明文，準此，原
          、被告雙方意思表示一致並簽訂買賣契約在案，該契
          約即合法成立，不容一造無故撤銷（最高法院二０上
          六三二民事判例參照）。綜上所述，原告因財務困難
          ，週轉不靈，藉詞撤銷買賣契約以圖賴賬，實無理由
          。
    （四）兩造爭執部分：
          (1)系爭總工程款應為：0000000元即「空調工程買賣
            0000000元」＋「追加鍋爐機器330000元」＋「追
            加冷氣機200000元」＋「追加變更工程25000元」
            ＋「變更工程工資20000元」＝0000000元。
            1.標價240000元之估價單係「追加冷氣機」等工程
              之估價單原估價為244400元，原訂折讓為240000
              元，後來雙方又協議為200000元成交。
            2.標價240000元之估價單與標價330000元估價單之
              式樣不同，乃因：標價240000元之估價單為被告
              公司一般估價使用，標價330000元之估價單為工
              程報價訂單，該格式為經報價後訂單，兩者略有
              不同。
            3.系爭240000元估價單雖非指名原告也無原告簽章
              確認，而係指名「中華西街曾先生台照」，乃因
              曾聖文先生（現已改名為曾冠程，身分證號碼：
              Ｚ000000000號，聯絡電話：0000000000號）受原
              告委任與被告接洽系爭工程之交易事宜，甚至於
              交付訂金及支付票據等均由曾先生轉交，因此九
              十二年九月二十七日是項追加工程估價時，大部
              分工程已將完成，雙方在已建立互信基礎之下，
              案經議定價格之後即為成交，至於有否原告簽署
              應非重要，端看被告承攬原告之綜工程款高達三
              百餘萬元之數，不也合約尚未取得即為施工？則
              區區20萬元工程款，當然並非取得簽章確認才算
              數。再按該估價單上所標示之物品，並未列名原
              簽訂工程明細中，是如無該批貨品之交易，則原
              告安裝在現場使用之貨品從何而來？再者如無該
              筆200000元之交易，原告交易總價亦與付款數額
              不符，是由原告付款之數字亦可證明有該筆交易
              。
            4.對照原告已付款與應付票款，可知：原告已付款
              0000000元＋退票218000元＋未提兌180000元＋
              退票25000元＋退票0000000元＝0000000元，由
              此可見原告工程款與應付款均為0000000元，分
              文不差。
          (2)系爭總工程款原告主張係0000000元，被告則主張
            係0000000元，多出之245000元系爭追加工程，明
            細如後：
            1.曾於九十一年九月二十七日追加冷氣機等工程
              200000元。
            2.追加變更工程工資25000元，此部份為代工，因
              此未議價，原告已簽發彰化商業銀行東台南分行
              0000000000支票帳戶、票號CG0000000號、到期
              日九十三年三月二十八日同額支票一紙付款，惟
              該支票屆期提兌已遭退票。
            3.變更工程工資20000元，本項工資為代工性質，
              並且由被告代墊付款，僅以口頭約定，並未列表
              ，本項工資原告合併在工程款中開支票支付。
            4.兩造爭執之245000元，是為前開追加工程而來，
              即（200000元＋25000元＋20000元＝245000元）
              。亦即[0000000＋330000＋200000＋25000＋
              20000＝0000000] －已收款0000000＝未兌現支
              票0000000（218000＋180000＋25000＋0000000
              ）。
          (3)原告主張系爭工程（含機器設備）確實已經故障、
            損壞：原告係引用被告於九十二年五月二十八日寄
            發之存證信函內容及券附相關相片，券附台灣省冷
            凍空調技師公會鑑定報告為據，被告否認其事：
            1.本案系爭工程並無故障損壞，目前僅有「壓縮機
              馬達」損壞而已，蓋台灣省冷凍空調技術公會鑑
              定報告並未指稱系爭工程（含機器設備）確實已
              經故障、損壞，鑑定報告均針對「壓縮機馬達」
              損壞做說明而已，由於系爭工程僅只「壓縮機馬
              達」損壞，其他機具並無故障，因此鑑定報告亦
              針對壓縮機馬達損壞提出四點可能發生原因，而
              原告卻將該可能發生損壞之原因扭曲為系爭機器
              之損壞原因，原告說法實乃誇大其詞。
            2.原告引用被告於九十二年五月二十八日寄發之存
              證信函內容謂：「被告自承系爭設備（含機器）
              有瑕疵，造成故障原因」云云，然查，該存證信
              函內容僅針對原告於九十二年五月二十五日寄發
              之存證信函內容，相關對被告不利之指責提出辯
              駁，並無所謂自承交付瑕疵產品或可歸咎於被告
              之任何說詞。
            3.民國九十二年五月間，原告通知系爭機具有超熱
              現象，已由原告自行關閉要求檢修，經被告於五
              月十二日派技術員「邱建生」到場檢修，發現該
              機具並無故障，僅因通風不良，影響散熱效果，
              因此被告通知原告應再將部分壁板及屋頂拆除才
              能達到散熱效果，並警告：在鐵皮屋拆除之前不
              得啟動系爭機具運轉。詎同年月十四日又接到原
              告機具故障請求修理之訊息，被告派技術員「徐
              啟展」到場檢修，發現該主機之「壓縮機」已損
              壞，由此證明九十二年五月十四日之前，系爭機
              件並無故障。
            4.系爭工程（含機器設備）截至九十二年五月間尚
              正常運轉中，有原告在鈞院現場勘查時自承其事
              實，鑑定人員問：「原告如何判斷溫度很高？」
              ，原告答：「我看到的是有水蒸氣，我是下午來
              看，當天溫度並不會很高，有溼熱的感覺，工作
              人員跟我說很害怕，因為有很多水蒸氣，所以我
              就把它關掉，請被告來修理。」（93年7月30日
              筆錄參照）。
            5.原告提供相片欲證明系爭機器故障損壞，查該相
              片所在地是五樓天花板，漏水原因是「小型送風
              機排水管」斜度不夠，該事件經原告通知後，被
              告立即處理改善，該問題與主機毫無關係。
            6.被告在存證信函所指之故障為「原告將冷水塔以
              鐵皮屋蓋滿影響主機散熱，導致主機故障及水管
              變形破裂至釀水犯。」並說明被告已即時搶修完
              成並勸導原告必須即時改善，否則不得再開主機
              。再查系爭主機安裝在五樓頂之陽台廣場，所謂
              「水犯」是在陽台地板上，根本不可能造成五樓
              天花板漏水，因此原告取天花板漏水相片嫁罪於
              主機故障，除時間不符，地點亦不同。
          (4)系爭工程暨機器之瑕疵是否可歸責於被告？被告是
            否構成不完全給付？
            1.被告主張系爭工程暨機器並無瑕疵：按系爭工程
              九十一年四月間議價，同年五月間定案簽約，原
              告因臨時有患者進住，要求九十一年五月二十八
              日之前二、三樓空調必須交付使用，被告如期交
              付使用（如主機不能正常運轉，則二、三樓空調
              自無冷氣可言），截至九十一年十月二十二日止
              ，此期間雖有五樓天花板上之「小型送風機排水
              管漏水」及「冷卻水溫過熱導至塑膠管變形漏水
              」之現象，惟該問題業經被告適時改善，並未造
              成原告太大困擾，因此原告才願意將完工款二百
              一十八萬元，分別以支票二紙（即EC0000000號
              、面額0000000元，0000000號、面額0000000元
              ）支付，同年十二月二十三日以EC157663號、面
              額218000元支付驗收尾款。如果被告未完成試車
              及完全給付之義務，原告豈願意將高達二百餘萬
              元之買賣價金交付予被告？
            2.原告起訴意旨雖謂：原告與被告訂立空調工程（
              機器設備及安裝工程）之賣賣契約，原告已依約
              分期付款二百萬元，惟被告迄今仍無法試車完成
              ，交付原告使用，又因被告瑕疵給付，致空調設
              備所經之處多處漏水，造成原告重大損害，據估
              價約為２０萬元云云。惟查依據原告提供之相片
              觀之，原告起訴時所稱之「漏水」係指五樓天花
              板「小型送風機」排水管漏水，而該問題只要動
              手將排水管扶正即能解決問題，何需花費20 萬
              元？何況空調主機必須在正常運轉之下才能藉壓
              縮機製造冰水運送到各送風機，達到冷房作用，
              因此才會產生「冷凝水」，再經過排水管排出（
              與一般窗型冷氣機之排水原理相同），因為五樓
              天花板上之小型送風機排水管「斜度不足」以致
              排水不良（由於該安裝工程完成後，天花板才安
              裝，或許天花板施工人員移動該排水管未予復原
              所致），而且僅只一次。惟訴訟過程中原告由「
              空調設備所經之處多處漏水」之主要訴求移轉為
              「主機故障」、「提供不堪使用之主機」等等，
              如果主機無法使用則根本無水可漏，送風機既然
              有漏水現象，表示主機運作正常，原告之主張與
              機器結構，運轉原理完全不合邏輯。
            3.系爭主機自91年5月28日開始運轉，截至92年5月
              12日止，並無重大故障之紀錄，其間雖因散熱不
              良導致跳機，但主機並無故障，之後92年5月14
              日壓縮機馬達故障原因為：被告在92年5月12日
              即已告誡原告，在拆除部份鐵皮屋之前不得再開
              機，然原告不聽勸阻卻繼續開機，導致壓縮機馬
              達故障。此部份被告已經做到應盡之義務，其責
              任應由原告承擔，是被告所交付之機器既已運轉
              一年，原告尚冠以「瑕疵給付」，實為無理由。
            4.查系爭工程除鐵皮屋未據建議搭蓋，以致冷卻水
              塔散熱不良外，並無其他瑕疵，而該鐵皮屋為原
              告自行雇工搭建，與被告無關。又機器部份，僅
              有壓縮機馬達損壞，而依據台灣省冷凍空調技師
              公會鑑定報告，應係因冷卻水塔散熱不良所致，
              而導致冷卻水塔散熱不良之原因，在於鐵皮屋封
              閉所引起，該鑑定技師並當場建議原告將鐵皮屋
              之「壁肚」應全部拆除才能達到散熱效果，因此
              原告引用該報告欲加罪於被告，實無理由。
    （五）系爭工程於91年12月23日驗收完成，並由原告將工程
          尾款全部以期票繳付，惟因原告財務週轉困難，所交
          付之期票均在未到期前請求換票延期，被告亦同意原
          告換票，嗣因原告自九十二年三月間起，財務實在無
          法週轉，遂自92年3月28日起其支票陸續跳票（跳票
          金額高達一千八百餘萬元，被告持有之支票亦榜上有
          名），事實上，被告跳票後之九十二年五月間，系爭
          工程及機具尚正常使用中，因此原告所謂：「因被告
          給付瑕疵產品所以支票才拒絕兌現」、「被告持有之
          支票是因為換票未取回」等等說詞，均為原告推卸責
          任之說法，不值採信。
  三、證據：提出支票暨退票理由單各三份、支票一份、原告交
      付票據及換票記錄表一份、收款明細表一份、估價單一份
      、工程報價訂單一份、工程估價單一份、票據信用資料查
      覆單一份、被告公司派工資料明細表二十一張等為證。
　　理　　　由
一、本件原告起訴時，原係求為判決：被告應給付原告0000000
    元，及自92年9月18日起至清償日止，按週年利率百分之五
    計算之利息，並願供擔保請准宣告假執行等語，嗣於訴訟程
    序進行中，減縮其聲明為：被告應給付原告0000000元，及
    自92年9月18日起至清償日止，按週年利率百分之五計算之
    利息，並願供擔保請准宣告假執行等語，核與民事訴訟法第
    二百五十五條第一項第三款之規定相符，應予准許，合先敘
    明。
二、原告起訴主張：兩造於91年5月6日訂立系爭空調工程（含機
    器設備及安裝工程）買賣契約，嗣又有追加部分工程，總價
    款約定為0000000元，被告依約有提供無瑕疵之機器設備與
    安裝及於安裝試車完成後交付原告使用之義務，原告雖已給
    付買賣價金0000000元予被告收受，詎被告所安裝之機器設
    備竟有「冷媒不足」、「膨脹閥過熱度調整不良」、「膨脹
    閥故障」、「乾燥過濾器堵塞」、「壓縮機械磨損」、「氣
    門、活塞、連桿或軸承故障，造成卡死」、「冷媒流速不足
    而失油，油差壓開關不良」、「不正確的潤滑油」、「NFB
    不良」、「電磁開關接觸不良」、「供電電源不正確」、「
    高壓開關設定不正確，或是高壓開關故障，而無法保護壓縮
    機使其停止運轉」等等重大瑕疵，況兩造就「水冷式冰水主
    機」雖約定為「中古機」，但應為「可運用」者，不應有如
    前所列載之重大瑕疵百出，幾乎等於「廢品」或「故障品」
    ，根本不能使用，是被告自不得據以推卸其債務不履行之責
    任，原告遂於92年5月26日以第０九三七號郵局存證信函，
    限期催請被告於92年5月31日前安裝無瑕疵之機器設備，並
    試車完成交付原告使用，詎被告竟毫無履約之誠意，原告因
    見被告無意補正無瑕疵之給付，只得另行委請他人於各樓層
    安裝廂型冷氣，復於92年9月16日以律師函向被告表示解除
    該買賣契約，並請求被告返還價金，被告已於92年9月17日
    收受該律師函，則原告自得依據不完全給付之法律關係主張
    解除契約，並訴請被告返還所收受之買賣價金0000000元，
    並加給自收受解約函翌日（即自92年9月18日）起至清償日
    止，按年利率百分之五計算之法定遲延利息等語。
三、被告固不否認兩造曾於右揭時地訂立系爭空調工程（含機器
    設備及安裝工程）買賣契約，且原告亦已給付部分買賣價金
    0000000元予被告收受無訛。惟另辯稱：系爭工程總價款
    應為0000000元（即原空調工程款0000000元＋追加鍋爐機器
    330000元＋追加冷氣機200000元＋追加變更工程25000元＋
    變更工程工資20000元，總計應為0000000元），而非原告所
    主張之0000000元。系爭工程早於91年12月23日即經原告
    驗收完畢，原告並於驗收完畢後開具票號為EC157633號之尾
    款支票（到期日為92年2月28日，面額為218000元）交付被
    告收執，被告亦係於系爭工程經驗收完畢後，始完全收得原
    告所開具支付系爭工程款之支票，而自91年12月23日驗收完
    畢日起至92年5月25日原告發出存證信函聲明產品有瑕疵時
    止，期間長達五個多月，原告從未聲明系爭產品有何瑕疵，
    更何況該期間原告簽發予被告之期票，又分別有六次屆期延
    期換票及退票之接觸，原告於延期換票及退票時亦從未聲明
    系爭產品有何瑕疵，足證系爭買賣標的物並無原告所主張之
    瑕疵存在。系爭工程（含機器設備在內）經台灣省冷凍空
    調技術公會派員鑑定結果，並無故障損壞情事，目前僅有「
    壓縮機馬達」損壞而已，且92年5月14日之所以會發生壓縮
    機馬達故障情事，係因原告自行雇工搭建鐵皮屋造成散熱不
    良所致，且被告於92年5月12日即已告誡原告，在拆除部份
    鐵皮屋之前不得再開機，然原告不聽勸阻卻繼續開機，導致
    壓縮機馬達故障，其責任應在於原告，被告並不構成不完全
    給付等語。
四、查本件有關原告主張：兩造曾於91年5月6日訂立系爭空調工
    程（含機器設備及安裝工程）買賣契約，嗣又有追加部分工
    程，且原告亦已給付部分買賣價金0000000元予被告收受等
    情，業據原告提出與其所述相符之契約書一份、工程估價單
    一份為證，此部分且為被告所不爭，固堪信為真實。
五、惟本件有關原告主張：兩造就系爭機器設備之總價款係約定
    為0000000元，且被告所安裝之機器設備有冷媒不足、膨脹
    閥過熱度調整不良、膨脹閥故障、乾燥過濾器堵塞、壓縮機
    械磨損、氣門、活塞、連桿或軸承故障而造成卡死、冷媒流
    速不足而失油，油差壓開關不良、不正確的潤滑油、NFB不
    良、電磁開關接觸不良、供電電源不正確、高壓開關設定不
    正確，或是高壓開關故障，而無法保護壓縮機使其停止運轉
    等等重大瑕疵，幾乎等於「廢品」或「故障品」，根本不能
    使用，從而，被告自應負債務不履行之責等情，既為被告所
    否認，並以前揭情詞置辯，則本件自應審究：兩造所約定
    系爭工程總價款究為若干？系爭機器設備究有無原告所指
    稱之瑕疵存在？被告是否應就該瑕疵負不完全給付之責？
    茲分述如下：
  （一）兩造所約定系爭工程總價款究為若干？
        1.原告雖稱：系爭空調工程（含機器設備及安裝工程）
          包含嗣後追加工程部分，總價款係約定為0000000 元
          ，而非被告所稱之0000000元云云。惟查：原告於本
          件訴訟開始階段時，均一再聲稱「系爭空調工程（含
          機器設備及安裝工程）包含嗣後追加工程部分，總價
          款係約定為0000000元」（見本院卷第一宗27頁、78
          頁），甚至，原告所提出由被告所開立系爭空調工程
          之發票內容，亦係明載系爭工程總價款為0000000元
          （見本院卷第一宗13頁），可見就此部分，兩造原僅
          在爭執被告所稱另20000元之「變更工程工資」是否
          亦應包含於系爭工程總價之中而已。乃原告因見倘承
          認系爭工程總價為0000000元，勢必無從辯解渠所簽
          發予被告如附表所示記名支票，並非為了支付系爭工
          程款；且如附表所示記名支票倘係原告為支付系爭工
          程款所簽發，則原告勢必無從否認系爭工程早已驗收
          完畢始付款之事實（詳後述），嗣竟改口否認原已自
          認之明確事實，顯非可採。
        2.反觀被告主張系爭工程款總價應為0000000元（即原
          空調工程款0000000元＋追加鍋爐機器330000元＋追
          加冷氣機200000元＋追加變更工程25000元＋變更工
          程工資20000元，總計應為0000000元）等情，已據被
          告提出估價單一份、工程報價訂單一份、工程估價單
          一份、支票暨退票理由單各一份（見本院卷第一宗
          105 頁、52頁、51頁、54頁）在卷可稽，再參酌原告
          自認其本件業已給付之工程款確為0000000元，則再
          加上被告所提出被告所執有原告為給付系爭工程款所
          簽發給被告如附表所示未兌現支票票款共計0000000
          元，此有被告所提支票暨退票理由單各三份、支票一
          份在卷可參（見本院卷第一宗53-54頁），兩者合計
          恰為0000000元，益徵被告辯稱系爭工程款總價應為
          0000000元等情確為真實。
        3.就此，原告雖另辯稱：如附表所示記名支票，雖確係
          原告所簽發交付予被告收受，但並非為給付系爭工程
          款所交付云云。惟查，原告既無法提出其他證據，證
          實兩造間另有其他交易關係存在，原告始簽發如附表
          所示記名支票交付被告（該四紙支票皆係明載被告公
          司為受款人之記名支票），則被告主張原告係為支付
          本件工程款，始簽發如附表所示記名支票交付被告等
          語，自堪採信，原告空言否認上情，又無法舉證以實
          其說，顯非可採。
  （二）系爭機器設備究有無原告所指稱之瑕疵存在？
        1.系爭機器設備經本院囑請台灣省冷凍空調工程技師公
          會鄭聰哲技師會同本院於93年7月30日前往履勘並鑑
          定結果，鄭聰哲技師於履勘現場即已明白表示系爭機
          器設備冷卻水塔之放置位置，通風仍然不好，應該把
          旁邊鐵皮拆掉，且系爭機器設備從表面上看起來，是
          有安全設備的，目前，該安全設備並未跳脫等語（見
          本院卷第一宗123頁-124頁），而本件經囑請該鑑定
          人鑑定被告所提供之系爭空調設備是否有瑕疵結果，
          亦僅有「冰水主機之壓縮機馬達燒壞」一項而已，並
          未再有其他項目存在，此有鑑定報告書一份附卷可考
          ，實難認原告主張系爭機器設備係有瑕疵一節為真實
          。況觀諸該鑑定報告係針對「冰水主機壓縮機馬達燒
          壞」一節，提出壓縮機馬達燒壞之最可能發生原因為
          ：(1)冷卻水塔散熱不良，使冷卻水溫度過高致使壓縮
          機馬達冷卻不足而燒壞；(2)高壓開關設定不正確或故
          障，致使壓縮機無法受其保護而使馬達燒毀；(3)冰水
          主機為舊貨等語，乃原告竟將該壓縮機馬達燒壞之可
          能原因，扭曲為系爭機器設備之損壞原因，益徵原告
          顯係誇大其詞。
        2.原告雖又引用被告於92年5月28日所寄發之存證信函
          ，據以主張被告業已自承系爭設備（含機器）係有瑕
          疵，因而造成故障云云。惟查，經詳閱被告於92年5
          月28日所寄發該存證信函之內容，僅係被告針對原告
          於92年5月25日所寄發之存證信函內容，有關原告指
          摘機器設備係有瑕疵等情提出辯駁而已，顯無自承系
          爭設備（含機器）係有瑕疵或可歸咎於被告之意，原
          告據此主張被告業已自承系爭設備（含機器）係有瑕
          疵云云，顯屬無據。
        3.本院於93年7月30日會同台灣省冷凍空調工程技師公
          會鄭聰哲技師前往履勘並鑑定時，原告本人曾在場表
          示：「請求鑑定人鑑定系爭機器，究竟何處不安全‧
          ‧‧‧只知道打開時，溫度很高，怕有問題‧‧‧‧
          」、「（問：原告如何判斷溫度很高？）我看到的是
          有水蒸氣，我是下午來看，當天溫度並不會有濕熱的
          感覺，工作人員跟我說很害怕，因為有很多水蒸氣，
          所以我就把它關掉，請被告來修理」、「‧‧‧‧我
          最後一次發現溫度太高，把開關關掉，請被告來修理
          ，被告有來看，有換什麼東西我不知道‧‧‧‧」等
          語在卷，核與被告所辯：原告於92年5月間曾經通知
          被告，系爭機器設備有超熱現象，經被告於92年5 月
          12日派技術員邱建生到場檢修結果，發現該機具並無
          故障，僅因通風不良，影響散熱效果，因此告知原告
          應將部分壁板及屋頂拆除才能達到散熱效果，並警告
          在鐵皮屋拆除之前不得啟動系爭機具運轉，詎92 年5
          月14日，被告又接到原告機具故障請求修理之訊息，
          被告派技術員徐啟展到場檢修，發現該主機之壓縮機
          業已損壞等情相符，且有被告所提被告公司派工資料
          明細表二十一張在卷可稽，應堪信為真實。由此可見
          ，系爭機器設備截至92年5月12日前，應該尚能正常
          運轉，而該壓縮機馬達嗣後之所以過熱燒毀，乃因原
          告於系爭機器設備完工驗收後，另又雇工搭建鐵厝將
          系爭機器設備蓋滿（此為原告所不爭，且有原告所提
          雇工搭建鐵厝的估價單兩紙在卷可參，見本院卷第一
          宗72頁-73頁），致使系爭機器設備冷卻水塔通風不
          佳散熱不良，終因冷卻水溫度過高致使壓縮機馬達冷
          卻不足而燒壞。是系爭機器設備中冰水主機的壓縮機
          馬達之所以過熱燒毀，實亦係歸咎於原告自己事後之
          操作不當所致，自難認系爭機器設備有何固有瑕疵存
          在。
        4.更何況系爭機器設備苟確有原告所稱「根本無法運轉
          ，迄今無法試車完成交付原告使用」之瑕疵存在，原
          告豈會將全部之工程款0000000 元，扣除業已付款之
          0000000元外，其餘0000000元工程款皆以簽發如附表
          所示票據之方式付清予被告？原告之主張，顯與常情
          不符，自難採信。
        5.原告雖又提出相片四張，欲證明系爭機器設備有漏水
          現象以致故障損壞云云。惟查，該四張相片所顯示者
          ，係五樓天花板有漏水現象，且漏水原因是「小型送
          風機排水管斜度不夠」所致，而該事件經原告通知被
          告後，被告業已立即處理改善完畢，並經本院於93年
          7 月30日會同鑑定人到場履勘時查明無訛，且有鑑定
          報告記載「原告指多處漏水，被告稱為排水斜度不足
          ，已改善完成」等語，在卷可考。足證「小型送風機
          排水管斜度不夠」因而導致漏水之情事，確已改善完
          畢，且與「冰水主機壓縮機馬達燒毀」一事，毫無關
          連。
  （三）被告是否應就該瑕疵負不完全給付之責？
        如上所述，系爭機器設備目前僅有「冰水主機壓縮機馬
        達燒壞」之情事而已，並無其他機器設備故障之情事存
        在。且本件之所以會發生壓縮機馬達燒毀情事，係因原
        告於系爭機器設備驗收完畢後，另行雇工搭建鐵厝將系
        爭機器設備蓋滿，致使系爭機器設備冷卻水塔通風不佳
        散熱不良，終因冷卻水溫度過高致使壓縮機馬達冷卻不
        足而燒壞，該損壞實應歸咎於原告自己事後操作不當所
        致，自難認被告應就系爭機器設備發生「冰水主機壓縮
        機馬達燒壞」之情事，負不完全給付之責。
六、綜上所述，系爭機器設備目前僅有「壓縮機馬達燒壞」而已
    ，並無其他機器設備故障之情事存在，且本件之所以會發生
    壓縮機馬達燒毀情事，係因原告於系爭機器設備驗收完畢後
    ，另行雇工搭建鐵皮屋造成散熱不良所致，尚難認系爭買賣
    標的物確有原告所主張之瑕疵存在，從而，原告主張被告有
    不完全給付之情事據以主張解除系爭買賣契約，訴請被告返
    還所收受之買賣價金0000000元，並加給遲延利息云云，自
    屬無據，其訴應予駁回。又原告本案之請求既經駁回，則其
    假執行之聲請亦失所附麗，爰併予駁回。
七、兩造其餘主張及所提證據，與本院上開論斷無涉或無違，爰
    不予一一贅述，附此敘明。
八、據上論結，本件原告之訴為無理由，依民事訴訟法第七十八
    條，判決如主文。
中　　華　　民　　國　　94　　年　　8　　月　　18　 　日
                  民事第二庭    法　官　王金龍
以上正本係照原本作成
如對本判決上訴，須於判決送達後20日內向本院提出上訴狀
中　　華　　民　　國　　94　　年　　8　　月　　18　 　日
                                書記官　陳玉果
┌───────────────────────────────────────────────┐
│支票附表：　　　　                    　                                                      │
├─┬─────┬───┬─────┬─────┬─────┬─────┬─────┬─────┤
│編│付  款  人│發票人│  受款人  │ 支票號碼 │ 票面金額 │票載發票日│付款提示日│備      註│
│號│　　　　　│　　　│　　　　　│　　　　　│（新台幣）│  　　　　│　　　　　│　　　　　│
├─┼─────┼───┼─────┼─────┼─────┼─────┼─────┼─────┤
│１│華南商業銀│沈怡君│高源開發空│BC0000000 │0000000元 │92年3月25 │92年3月25 │因存款不足│
│　│行永康分行│　　　│調機電有限│　　　　　│　　　　　│日        │日        │而退票    │
│  │          │      │公司      │          │          │          │          │          │
├─┼─────┼───┼─────┼─────┼─────┼─────┼─────┼─────┤
│２│彰化商業銀│沈怡君│高源開發空│CG0000000 │25000元   │92年3月28 │92年3月28 │因存款不足│
│　│行東台南分│　　　│調機電有限│　　　　　│　　　　　│日        │日        │而退票    │
│  │行        │      │公司      │          │          │          │          │          │
├─┼─────┼───┼─────┼─────┼─────┼─────┼─────┼─────┤
│３│彰化商業銀│沈怡君│高源開發空│CG0000000 │218000元  │92年4月28 │92年4月28 │因存款不足│
│　│行東台南分│　　　│調機電有限│　　　　　│　　　　　│日        │日        │與拒絕往來│
│  │行        │      │公司      │          │          │          │          │而退票    │
├─┼─────┼───┼─────┼─────┼─────┼─────┼─────┼─────┤
│４│彰化商業銀│沈怡君│高源開發空│CG0000000 │180000元  │92年5月15 │已拒絕往來│已拒絕往來│
│　│行東台南分│　　　│調機電有限│　　　　　│　　　　　│日        │故未提示  │          │
│  │行        │      │公司      │          │          │          │          │          │
└─┴─────┴───┴─────┴─────┴─────┴─────┴─────┴─────┘
